【裁判字號】    99,交簡上,13
【裁判日期】    991001
【裁判案由】    公共危險
【裁判全文】
臺灣新竹地方法院刑事判決            99年度交簡上字第13號
上  訴  人  臺灣新竹地方法院檢察署檢察官
被      告  甲○○
上列上訴人因被告公共危險案件，不服本院新竹簡易庭98年度審
竹交簡字第762號，中華民國98年9月22日第一審簡易判決（聲請
簡易判決案號：98年度速偵字第1698號），提起上訴，本院管轄
之第二審合議庭判決如下：
    主  文
原判決撤銷。
甲○○服用酒類，不能安全駕駛動力交通工具而駕駛，累犯，處
罰金新臺幣壹拾萬元，如易服勞役，以新臺幣壹仟元折算壹日。
    事  實
一、甲○○（前曾冒名鍾子平，其所犯行使偽造私文書罪另經本
    院於民國99年7 月26日以99年度審竹簡字第607 號判決判處
    有期徒刑5 月確定）於93年間，因妨害自由案件，經本院以
    94年度訴字第671 號判決判處有期徒刑5 月，上訴後，經臺
    灣高等法院於95年10月5 日以95年度上訴字第2540號判決駁
    回上訴確定，復於96年3 月27日易科罰金執行完畢，竟不思
    悔改，於98年8 月11日凌晨1 時許起（聲請簡易判決處刑書
    誤載為2 時），在新竹市○○路與民主路口某PUB 飲用威士
    忌酒精飲料5 、6 杯，已達不能安全駕駛動力交通工具之程
    度，竟於飲酒後之同日凌晨2 時48分許，駕駛動力交通工具
    車牌號碼4027-PM 號自用小客車搭載友人離開，嗣於同日凌
    晨2 時58分，行經新竹市○○路150 號前，經警攔檢對之實
    施酒測，測得其吐氣所含酒精濃度每公升0.93毫克而查獲。
二、案經新竹市警察局第二分局報請臺灣新竹地方法院檢察署檢
    察官偵查後聲請以簡易判決處刑。
    理  由
壹、程序部分：
一、按刑事訴訟法第266 條規定起訴之效力不及於檢察官所指被
    告以外之人，即所謂起訴對人之效力；而同法第264 條第2
    項第1 款規定起訴書應記載被告之姓名、性別等資料或其他
    足資辨別之特徵，係為特定刑罰權對象之用，惟檢察官起訴
    之對象為被告其「人」，並非其「姓名」，倘被告冒用他人
    姓名應訊，檢察官未發覺，致起訴書記載錯誤之姓名、年籍
    等資料者，其起訴之對象仍為應訊之被告其人，非形式上之
    姓名。法院於審理中發現起訴書記載錯誤，自應將被告姓名
    等資料予以訂正，或通知檢察官更正後，進行審判。如判決
    確定後始發現者，因僅屬姓名之錯誤，審判之對象並無錯誤
    ，逕以裁定更正方式處理。此與犯人為甲，而由乙到案頂替
    認罪致檢察官誤將乙起訴（即被告錯誤），或依卷證資料及
    調查證據之結果，無法辨明真正之犯罪行為人，並可確信起
    訴書所指之被告並非真正犯罪行為人，且無從更正被告之姓
    名、年籍等資料，而應就起訴書所指被告之人為有無犯罪行
    為裁判之情形不同（最高法院97年度台非字第75號、97年度
    台非字第200 號、99年度台非字第54號判決意旨參照）。
二、本件被告甲○○於98年8 月11日，在新竹市○○路150 號前
    ，為警攔檢並測試其吐氣所含酒精成份達每公升0.93毫克而
    查獲後，在警詢及偵查中均冒用「鍾子平」之姓名應訊，並
    於酒精濃度測定記錄表、舉發違反道路交通管理事件通知單
    、汽機車駕駛人酒後生理協調平衡檢測紀錄表等文件上偽簽
    「鍾子平」署名及按捺指印等情，業據被告於本院審理中及
    另案警詢及偵查中供述明確（見本院99年度交簡上字第13號
    卷第30至35頁、98年度審竹交簡字第762 號卷第18至19頁、
    第28至29頁），核與證人鍾子平於另案偵查時證述其並未於
    前揭時、地為警查獲酒後駕駛犯行，亦未於前述酒精濃度測
    定記錄表上簽名等語相符（見本院98年度審竹交簡字第762
    號卷第29頁），且被告於98年8 月11日為警查獲時經警採取
    之指紋卡片經內政部警政署刑事警察局鑑定結果，確與該局
    檔存甲○○之指紋卡指紋相符，亦有該局98年10月2 日刑紋
    字第0980137400號函文暨所附之被告及證人鍾子平之指紋卡
    片各1 份在卷可按（見本院98年度審竹交簡字第762 號卷第
    20至22頁），被告前開行使偽造私文書犯行，嗣經臺灣新竹
    地方法院檢察署檢察官以98年度偵字第7953號案件偵查終結
    後聲請簡易判決處刑，並經本院以99年度審竹簡字第607 號
    判決判處有期徒刑5 月確定在案，亦有本院99年度審竹簡字
    第607 號判決書（見本院99年度交簡上字第13號卷第18至22
    頁）及臺灣高等法院被告前案紀錄表（見本院99年度交簡上
    字第13號卷第12頁、第25至26頁）在卷可參。本件被告所犯
    公共危險罪部分，雖因其冒「鍾子平」姓名應訊，致檢察官
    誤認被告係「鍾子平」，而以「鍾子平」姓名向本院聲請簡
    易判決處刑，惟依前所述，應認本案聲請簡易判決處刑對象
    仍為被告，而非「鍾子平」，本院原審簡易判決既係依檢察
    官聲請之對象即被告本人行使其審判權，雖將被告姓名等資
    料誤載為「鍾子平」，但此僅屬姓名錯誤而非被告錯誤，予
    以裁定更正即可，核先敘明。
三、又按刑事判決正本送達後，若發現有正本記載之主文（包括
    主刑及從刑）與原本記載之主文不符，影響全案情節及判決
    之本旨者，不得以裁定更正，應重行繕印送達，上訴期間另
    行起算，至若正本與原本不符之情形如僅「顯係文字誤寫，
    而不影響於全案情節與判決本旨」者，始得以裁定更正之。
    ，最高法院著有72年度台抗字第518 號判例可資參照，則於
    真正行為人冒名應訊之情形，檢察官及法院之刑罰權對象雖
    始終無誤，而以裁定更正判決書所載之被告姓名方式處理，
    然因更正前判決依遭冒名人年籍查得之前案資料等所判斷是
    否累犯、得否緩刑及量刑之當否等法律效果，均可能因此發
    生錯誤之結果，應屬對真正當事人是否能正確判處其應得刑
    罰法律效果等「全案情節及判決之本旨」有影響者，為免對
    於當事人合法上訴權益不當限縮甚或剝奪，自應依前開最高
    法院72年度台抗字第518 號判例意旨，將判決及更正之裁定
    重新送達，上訴期限自重行送達時另行起算（臺灣高等法院
    暨所屬法院71年度法律座談會刑事類第18號提案研究意見亦
    同此見解）。查本院原審已於99年2 月6 日裁定更正被告之
    姓名、出生年月日及身份證統一編號，並將原刑事簡易判決
    併同更正裁定於99年2 月26日送達公訴人，則公訴人在收受
    送達後10日內之99年3 月4 日，依法提起上訴，於法自屬有
    據。
貳、證據能力部分：
一、被告於警詢、檢察官偵訊及本院審理中所為之自白，並無證
    據證明係出於強暴、脅迫、利誘、詐欺、疲勞訊問、違法羈
    押或其他不正之方法，且與事實相符，依刑事訴訟法第156
    條第1 項規定，得為證據。
二、按被告以外之人於偵查中向檢察官所為之陳述，除顯有不可
    信之情況者外，得為證據刑事訴訟法第159 條之1 第2 項定
    有明文。偵查中對被告以外之人所為之偵查筆錄，或被告以
    外之人向檢察官所提之書面陳述，性質上均屬傳聞證據。惟
    現階段刑事訴訟法規定檢察官代表國家偵查犯罪、實施公訴
    ，依法其有訊問被告、證人及鑑定人之權，證人、鑑定人且
    須具結，而實務運作時，檢察官偵查中向被告以外之人所取
    得之陳述，原則上均能遵守法律規定，不致違法取供，其可
    信度極高。經查證人鍾子平於另案偵查中，在臺灣新竹地方
    法院檢察署檢察官前所為之證述，性質上雖屬傳聞證據，惟
    係偵查中向檢察官所為，並經具結，亦未曾提及檢察官在偵
    訊時有任何強暴、脅迫、詐欺、利誘等以不正方法取供之情
    ，其陳述時之心理狀況健全、並無受外力干擾，觀諸偵訊筆
    錄之記載形式，本院亦查無檢察官在上開偵訊時有任何以不
    正方法訊問，而有違反陳述者之自由意志等顯有不可信之情
    況，衡諸上開規定，自具有證據能力。
三、又本案其餘非供述證據，非屬傳聞證據，本院審酌該等證據
    作成及取得之程序均無違反法定程序之處，且與本案具有關
    連性，又上開各該證據均經本院於審判期日依法進行證據之
    調查、辯論，被告於訴訟上之防禦權，已受保障，故上開證
    據資料均有證據能力。
參、實體部分：
一、認定犯罪事實所憑之證據及認定之理由
（一）訊據被告於警詢、偵查及本院審理中均坦承於前揭時、地
      ，飲酒後駕車，經警攔檢對之實施酒測，測得其吐氣所含
      酒精濃度每公升0.93毫克而查獲情事（見臺灣新竹地方法
      院檢察署98年度速偵字第1698號卷第7 至8 頁、第23至24
      頁，本院99年度交簡上字第13號卷第33頁），又有新竹市
      警察局第二分局東門派出所98年8 月11日當事人酒精測定
      紀錄表、98年8 月11日竹市警交字第E00000000 號舉發違
      反道路交通管理事件通知單影本、汽機車駕駛人酒後生理
      協調平衡檢測紀錄表、刑法第185 條之3 案件測試觀察紀
      錄表各1 紙在卷可參（見臺灣新竹地方法院檢察署98年度
      速偵字第1698號卷第9 至12頁），是認被告前開具任意性
      之自白應與事實相符，堪認為真實。
（二）又按酒精濃度呼氣已達每公升0.55毫克時，肇事率為一般
      正常人之10倍，認已達不能安全駕駛之標準，有法務部88
      年5 月18日法88檢字第001669號函及其所附之88年5 月10
      日會議紀錄足參，被告於本件所測得之吐氣所含酒精濃度
      為每公升0.93毫克，再參酌被告有駕駛時，「對員警指揮
      及交通號誌無反應或遲緩，駕駛判斷力，顯然欠佳」及「
      經員警命被告作平衡動作，有腳步不穩情形」，其接受酒
      後生理協調平衡檢測結果，5 項檢測中關於「雙腳併攏，
      兩手貼緊大腿，一腳向前抬高離地15公分並停止不動30秒
      」、「雙腳併攏，雙手向前平伸，閉眼、輪流使用左右手
      的食指指尖觸摸鼻尖」、「用筆在兩個同心圓之間0.5 公
      分環狀帶內，畫另一個圓」等3 個項目不合格等情形，有
      汽機車駕駛人酒後生理協調平衡檢測紀錄表、刑法第185
      條之3 案件測試觀察紀錄表各1 紙在卷可佐（見臺灣新竹
      地方法院檢察署98年度速偵字第1698號卷第11至12頁），
      益見被告當時已達於不能安全駕駛動力交通工具程度，而
      仍駕車。
（三）綜上所述，本件事證明確，被告酒醉駕車犯行堪以認定，
      應依法論科。
二、核被告所為，係犯刑法第185 條之3 之服用酒類，不能安全
    駕駛動力交通工具而駕駛罪。被告前於93年間，因妨害自由
    案件，經本院以94年度訴字第671 號判決判處有期徒刑5 月
    ，上訴後，經臺灣高等法院於95年10月5 日以95年度上訴字
    第2540號判決駁回上訴確定，復於96年3 月27日易科罰金執
    行完畢，有臺灣高等法院被告前案紀錄表附卷可佐，被告前
    受有期徒刑之執行完畢後，其於5 年以內故意再犯本件有期
    徒刑以上之罪，為累犯，應依刑法第47條第1 項之規定，加
    重其刑。
三、本件原審判決以被告上開犯行明確，予以論罪科刑，固非無
    見，惟原審法院於98年9 月22日為本件判決之前，被告曾因
    妨害自由案件經本院以94年度訴字第671 號判決判處有期徒
    刑5 月、臺灣高等法院以95年度上訴字第2540號判決駁回上
    訴，於95年10月5 日確定，復於96年3 月27日易科罰金執行
    完畢，業如前述，被告既曾因故意犯罪而受有期徒刑宣告確
    定，且於執行完畢5 年內再犯本件有期徒刑以上之罪，依法
    應依刑法第47條第1 項累犯之規定，加重其刑，且不得諭知
    緩刑，原判決漏未審酌及此，誤予宣告緩刑2 年，並令被告
    向指定之政府機關、政府機構、行政法人、社區或其他符合
    公益目的之機構或團體，提供40小時之義務勞務等，均有未
    合。檢察官上訴指摘原判決不當，為有理由，應予撤銷改判
    。爰審酌上情及被告之品行、犯罪之動機、被告於吐氣後所
    含酒精濃度已達每公升0.93毫克之情況下，竟仍駕駛汽車行
    駛於道路上，置己身及其他用路人之生命安全於不顧之犯罪
    程度，及被告犯罪後尚知坦承犯行、態度尚佳而本件犯罪幸
    未產生具體危害等一切情狀，量處如主文第2 項所示之刑，
    並諭知易服勞役之折算標準，以示儆懲。
據上論斷，應依刑事訴訟法第455 條之1 第1 項、第3 項、第36
9 條第1 項前段、第364 條、第299 條第1 項前段，刑法第185
條之3 、第47條第1 項、第42條第3 項，刑法施行法第1 條之1
，判決如主文。
本案經檢察官陳宏兆到庭執行職務。
中    華    民    國    99    年    10    月    1     日
                  刑事第四庭  審判長  法  官  黃美文
                                      法  官  邱玉汝
                                      法  官  張詠晶
以上正本證明與原本無異。
不得上訴。
中    華    民    國    99    年    10    月    1     日
                                      書記官  蕭汝芳

司法院資訊處製作；財團法人民間司法改革基金會備份。
